臺灣高等法院臺中分院刑事裁定　　　　　100年度抗字第477號
抗　告　人
即　被　告　簡國華
上列抗告人即被告因毒品危害防制條例案件，不服臺灣南投地方
法院中華民國100年5月19日羈押裁定（99年度訴字第361號），
提起抗告，本院裁定如下：
    主  文
抗告駁回。
    理  由
一、本件抗告意旨略以：抗告人即被告簡國華（下稱被告）本因
    另案於法務部矯正署南投看守所執行，並於民國100年5月19
    日執行期滿，然本案毒品案件，被告在地檢署及原審法院審
    理時，皆對本案據實陳述，交代清楚案情，並無勾串證人、
    共犯之虞；原審法院以本刑5年以上之罪而羈押抗告人，然
    本案於偵查中即已認被告據實陳述，而無此理由之羈押必要
    ，而予被告保釋在外候審，故原審法院裁定羈押實無必要，
    爰請撤銷羈押裁定，准予保釋候審等語。
二、按被告經法官訊問後，認為犯罪嫌疑重大，而有下列情形之
    一，非予羈押，顯難進行追訴、審判或執行者，得羈押之一
    ：(一)逃亡或有事實足認有逃亡之虞者。(二)有事實足認為有湮
    滅、偽造、變造證據或勾串共犯或證人之虞者。(三)所犯為死
    刑、無期徒刑或最輕本刑為五年以上有期徒刑之罪者，刑事
    訴訟法第101條第1項定有明文。又按羈押被告之目的，在於
    確保訴訟程式之進行、確保證據之存在、真實及確保刑罰之
    執行，而被告有無羈押之必要，及羈押後其原因是否仍然存
    在，有無繼續羈押之必要，應否延長羈押，均屬事實認定之
    問題，法院有依法認定裁量之職權，自得就具體個案情節予
    以斟酌決定，如就客觀情事觀察，法院許可羈押之裁定在目
    的與手段間之衡量並無明顯違反比例原則情形，即無違法或
    不當可言，且關於羈押原因之判斷，尚不適用訴訟上之嚴格
    證明原則，而應適用自由證明程式。次按羈押之目的，除在
    於確保刑事偵查、審判程序之完成外，另亦有刑事執行保全
    之目的（最高法院98年度臺抗字第405號裁定意旨參照）。
    再按，司法院釋字第665號解釋認刑事訴訟法第101條第1項
    第3款規定，於被告犯該款規定之罪，犯罪嫌疑重大，且有
    相當理由認為有逃亡、湮滅、偽造、變造證據或勾串共犯或
    證人之虞，非予羈押，顯難進行追訴、審判或執行者，得羈
    押之。於此範圍內，該條款規定符合憲法第23條條之比例原
    則，與憲法第8條保障人民身體自由及第16條保障人民訴訟
    權之意旨，尚無牴觸，惟倘單以犯重罪作為羈押要件，除可
    能背離羈押應係不得已之最後手段性外，對被告武器平等與
    充分防禦權行使之限制，亦有違背比例原則之虞，更因無異
    刑罰之預先執行，違背無罪推定原則所禁止對未經判決有罪
    確定之被告執行刑罰，及禁止僅憑犯罪嫌疑就施予被告類似
    刑罰措施之精神。考諸上揭第3款規定之法理，實係因被告
    所犯為死刑、無期徒刑或最輕本刑為5年以上有期徒刑之罪
    ，可以預期將受重刑宣判，其為規避刑罰執行而妨礙追訴、
    審判程序進行之可能性增加，國家刑罰權有難以實現之危險
    ，是為防免其實際發生，在此維持重大之社會秩序及增進重
    大公共利益限度內（憲法第23條），乃具有正當性。從而，
    基於憲法保障人民身體自由之意旨，被告犯上開重罪條款且
    嫌疑重大者，仍應有相當理由認為其有逃亡、湮滅、偽造、
    變造證據或勾串共犯或證人等之虞，法院斟酌命該被告具保
    、責付或限制住居等侵害較小之手段，均不足以確保追訴、
    審判或執行程序之順利進行，此際予以羈押，方堪稱係屬維
    持刑事司法權有效行使之最後必要手段。是被告縱然符合上
    揭第3款之羈押事由，法官仍須就犯罪嫌疑是否重大、有無
    羈押必要、有無不得羈押之情形予以審酌，非謂一符合該款
    規定之羈押事由，即得予以羈押（最高法院98年度臺抗字第
    668號、第703號裁定意旨參照）。
三、經查：被告涉犯毒品危害防制條例第4條第1項之販賣第一級
    毒品罪，經臺灣南投地方法院檢察署檢察官以99年度偵字第
    1317、1318、1433、1606、1784、1963、2186、2357號提起
    公訴，經原審法院訊問，被告坦承犯行，復有卷內相關事證
    可按，形式上已足證明被告涉犯毒品危害防制條例第4條第1
    項犯罪嫌疑重大，至於上開證據之證據能力與證明力如何，
    均為審判期日調查之事項，並非審核被告羈押時，法院應調
    查之事項，原審據以認定被告本件販賣第一級毒品罪犯行，
    嫌疑重大，並非無據。又被告涉犯之毒品危害防制條例第4
    條第1項販賣第一級毒品罪嫌，乃法定本刑係死刑或無期徒
    刑之重罪，核與刑事訴訟法第101條第1項第3款規定之事由
    相符。雖被告因涉犯販賣第一級毒品罪，於偵查中經臺灣南
    投地方法院檢察署檢察官於99年5月12日向原審法院聲請准
    予5萬元具保（被告並於99年5月14日具保出所，參原審法院
    99年度偵聲字第36號卷），被告於交保後自有依據刑事訴訟
    法相關規定，配合檢察官、法院之偵查審理進度，於指定期
    日出庭之義務與認知，若有遠離住居所之可能，則應向承辦
    該案之檢察官或法院陳報，俾利相關傳喚文書之送達。被告
    明知其有配合案件審理而出庭應訊之義務，然於原審經傳喚
    卻未遵期於99年7月21日到庭接受審判，拘提亦未獲到案（
    參原審卷(一)第126、137、179頁，被告於9年8月5日始因另案
    於法務部矯正署南投看守所執行，另參本院卷附臺灣高等法
    院被告前案紀錄表），難謂其無逃亡之虞，若予釋放在外，
    恐有礙刑事審判程序之進行，難認無羈押之必要。原審法院
    訊問被告後，認有刑事訴訟法第101條第1項第1款、第3款等
    情形，裁定自100年5月19日起羈押3月，並非僅以被告涉犯
    該條項第3款重罪羈押為唯一之事由，亦與司法院大法官會
    議解釋釋字第665號解釋意旨無違（原審法院於押票之上雖
    因漏未勾選逃亡之虞之欄位而稍有疏漏，惟於羈押訊問時及
    押票附件中，均已就此部分詳予敘明，於法即屬無違）。據
    上，原審法院依自由之證明，認被告涉犯毒品危害防制條例
    第4條第1項販賣第一級毒品之重罪，嫌疑重大，所犯為最輕
    本刑五年以上有期徒刑之罪，有逃亡之事實，並審酌全案情
    節，認被告確有羈押之必要，而裁定予以羈押，經核並無違
    誤。被告抗告意旨以其業已坦承認罪，且無串證、勾證之虞
    顯然無羈押必要等詞，指摘原裁定不當，為無理由，其抗告
    應予駁回。
四、據上論斷，應依刑事訴訟法第412條，裁定如主文。
中    華    民    國   100    年    5     月    31    日
            刑事第二庭  審判長法  官  邱  顯  祥
                              法  官  張  國  忠
                              法  官  王  鏗  普
以上正本證明與原本無異。
不得再抗告。
                              書記官  詹  雅  婷
中    華    民    國   100    年    5     月    31    日